臺灣高等法院臺中分院刑事判決
                                   109年度上訴字第2703號
上  訴  人
即  被  告  籃勝建



選任辯護人  蕭博仁律師
            簡詩展律師
上列上訴人因違反槍砲彈藥刀械管制條例案件，不服臺灣彰化地
方法院109年度重訴字第10號，中華民國109年9月30日第一審判
決（起訴案號：臺灣彰化地方檢察署108年度偵字第11500號），
提起上訴，本院判決如下：
    主  文
上訴駁回。
    事實及理由
一、本案經本院審理結果，認第一審判決認事用法及量刑均無不
    當，應予維持，並引用第一審判決書記載之事實、證據及理
    由（如附件）。
二、上訴人即被告籃勝建坦承犯行，其選任辯護人則以被告無不
    良素行及其家庭狀況等，請求依刑法第59條減輕及宣告被告
    緩刑。
三、本案原審已以被告雖未經許可製造空氣槍2支，惟其係自願
    同意警員至其任職之工廠搜索而扣得上開槍枝，且查無被告
    將空氣槍攜帶外出或持以犯罪，對於社會治安之危害程度有
    別；被告亦自陳其僅持有扣案空氣槍試射瓶罐等語，並未查
    獲被告有何擁槍自重之情形，對他人生命、身體、自由、財
    產等法益之危害程度非高，足認被告犯罪情節與槍砲彈藥刀
    械管制條例第8條第1項揭示之危險性相比，尚屬輕微，是依
    修正前槍砲彈藥刀械管制條例第8條第6項之規定，就被告所
    犯二罪均減輕其刑，被告選任辯護人再請求依刑法第59條減
    輕及宣告被告緩刑云云，然查槍砲彈藥刀械管制條例第8條
    第6項之減輕規定與刑法第59條之酌量減輕其刑規定雖無必
    不可併用之理，然槍砲彈藥刀械管制條例第8條第6項規定「
    犯第1項、第2項或第4項有關空氣槍之罪，其情節輕微者，
    得減輕其刑。」，至少已涵攝部分刑法第59條規定「犯罪之
    情狀顯可憫恕，認科以最低度刑仍嫌過重者，得酌量減輕其
    刑。」之立法理由，本院審酌被告先後製造槍枝數量達2支
    ，且殺傷力分別達64.0焦耳/平方公分、136.4焦耳/平方公
    分，均高出具有殺傷力之判斷標準20焦耳/平方公分甚多，
    其縱未持以犯案或販售，然對社會仍有潛在危險性，是認本
    案依槍砲彈藥刀械管制條例第8條第6項規定減輕即可，無再
    適用刑法第59條酌減或宣告緩刑之餘地，是本案被告上訴並
    無理由，應予駁回。
四、據上論斷，應依刑事訴訟法第373條、第368條，判決如主文
    。
本案經檢察官林芬芳提起公訴，檢察官姚玎霖到庭執行職務。
中　　華　　民　　國　 110　　年　　1 　　月　　13　　日
                  刑事第九庭　  審判長法　官　紀  文  勝
                                      法　官　賴  妙  雲
                                      法　官　姚　勳　昌
以上正本證明與原本無異。              
如不服本判決應於收受送達後二十日內向本院提出上訴書狀，其
未敘述上訴理由者，並得於提起上訴後二十日內向本院補提理由
書狀（均須按他造當事人之人數附繕本）「切勿逕送上級法院」
。
                                      書記官  溫  尹  明 

中　　華　　民　　國　 110　　年　　1 　　月　　13　　日



臺灣彰化地方法院刑事判決　　　　　　 109年度重訴字第10號
公　訴　人　臺灣彰化地方檢察署檢察官
被　　　告　籃勝建　 
                     
                     
                     
選任辯護人　蕭博仁律師
上列被告因違反槍砲彈藥刀械管制條例案件，經檢察官提起公訴
（108年度偵字第11500號），本院判決如下：
    主    文
籃勝建犯非法製造空氣槍罪（附表編號1所示長槍部分），處有
期徒刑貳年捌月，併科罰金新臺幣陸萬元，罰金如易服勞役，以
新臺幣壹仟元折算壹日；又犯非法製造空氣槍罪（附表編號2所
示長槍部分），處有期徒刑貳年拾月，併科罰金新臺幣捌萬元，
罰金如易服勞役，以新臺幣壹仟元折算壹日。應執行有期徒刑參
年，併科罰金新臺幣拾萬元，罰金如易服勞役，以新臺幣壹仟元
折算壹日。
扣案如附表所示之物，均沒收。
    犯罪事實
一、籃勝建知悉具有殺傷力之空氣槍係屬槍砲彈藥刀械管制條例
    所列管之槍砲，非經中央主管機關許可，不得製造、持有，
    竟基於製造可發射子彈具有殺傷力槍枝之犯意，為下列製造
    空氣槍後持有之行為：
(一)於民國107年中旬某段期間，自雅虎拍賣網站向不同賣家陸
    續購得玩具空氣槍相關零件後，在其任職之彰化縣和美鎮○
    ○路○○工業有限公司（下稱○○公司）工廠內，利用該工
    廠內之車床、電鑽、砂輪機等工具，修改所購得之零件，並
    觀看YOUTUBE組裝空氣槍介紹影片，於108年10月29日為警查
    獲前1年內某日，製造完成如附表編號1所示具有殺傷力之空
    氣槍1支（槍枝管制編號：0000000000號）並持有之。
(二)於108年4、5月間，復自雅虎拍賣網站向不同賣家陸續購得
    玩具空氣槍相關零件後，再利用上開改造零件後組裝之方式
    ，於108年6、7月間某日，另製造完成如附表編號2所示具有
    殺傷力之空氣槍1支（槍枝管制編號：0000000000號）並持
    有之。
二、嗣經警發現籃勝建曾上網購買喇叭彈及空氣槍彈輪等物品，
    向本院聲請核發搜索票後，於108年10月29日上午7時許，至
    籃勝建位於彰化縣和美鎮○○路住處執行搜索未獲，再由籃
    勝建同意帶同警員至○○公司搜索，而扣得附表所示之物，
    始查悉上情。
三、案經臺中市政府警察局清水分局報告臺灣彰化地方檢察署檢
    察官偵查起訴。
    理    由
一、本案公訴人、被告籃勝建及辯護人對於本判決所引用之下列
    各項供述證據（含書面陳述）之證據能力，於本院準備程序
    時，均同意具有證據能力或不爭執（見本院卷第87-88頁）
    ，且於本院言詞辯論終結前，亦均未聲明異議，本院斟酌下
    列供述證據作成時之情況，並無違法不當情事，且認為以之
    作為證據應屬適當，依刑事訴訟法第159條之5之規定，得作
    為證據。至以下所引用之非供述證據，均非人對現場情形之
    言詞描述本身，自無傳聞法則之適用，且經本院依法踐行調
    查證據程序，亦查無依法應予排除證據能力之情形，故亦得
    作為證據。
二、認定犯罪事實之證據與理由
(一)訊據被告籃勝建於警詢、偵訊及本院審理時，對於前揭犯罪
    事實均坦承不諱，本案並有車輛詳細資料報表、自願受搜索
    同意書、臺中市政府警察局清水分局搜索暨扣押筆錄、扣押
    物品目錄表、臺中市政府警察局槍枝初步檢視報告表（含照
    片14張）、內政部警政署刑事警察局108年12月30日刑鑑字
    第1088012081號鑑定書、YAHOO拍賣網站內賣家商品與評價
    資料、買家評價、IP查詢所得資料各1份、手機畫面中YAHOO
    拍賣帳號「Z0000000000」購物紀錄截圖照片、現場暨扣案
    物照片數張等附卷可稽（見偵卷第29-35頁、第39-68頁、第
    89-94頁、第117-119頁、第123-125頁，108年度聲搜字第11
    33號卷宗第41-57頁、第63-65頁），並有附表所載之物扣案
    可證，是被告前揭任意性自白與事實相符，應可採信。
(二)又扣案如附表編號1、2之空氣槍2支，經送內政部警政署刑
    事警察局以檢視法、性能檢驗法及動能測試法鑑定，認編號
    1槍枝（槍枝管制編號：0000000000號）係氣體動力式槍枝
    ，以釋放氣缸內氣體（預先灌氣）為發射動力，經以金屬彈
    丸測試3次，其中彈丸（直徑5.981mm、質量0.882g）最大發
    射速度為202.5公尺/秒，計算其動能為18.0焦耳，換算其單
    位面積動能為64.0焦耳/平方公分；編號2槍枝（槍枝管制編
    號：0000000000號）也是氣體動力式槍枝，以釋放氣缸內氣
    體（預先灌氣）為發射動力，經以鉛彈測試3次，其中鉛彈
    （口徑5.5mm、質量1.122g）最大發射速度為240.4公尺/秒
    ，計算其動能為32.42焦耳，換算其單位面積動能為136.4焦
    耳/平方公分等情，有該局108年12月30日刑鑑字第10880120
    81號鑑定書1份在卷可參（見偵卷第89-94頁）。而殺傷力之
    標準，依據司法院秘書長81年6月11日祕台廳(二)字第06985
    號函釋示，係在「最具威力」的適當距離，以彈丸可穿入人
    體皮肉層之動能為基準；依日本科學警察研究所之研究結果
    ，彈丸面積動能達20焦耳/平方公分即足以穿入人體皮肉層
    ；內政部警政署刑事警察局對活豬作射擊測試結果，彈丸單
    位面積動能達每平方公分24焦耳，足以穿入豬隻皮肉層；而
    美國軍醫總署之定義，彈丸撞擊動能達58呎磅（約78.6焦耳
    ）時，足以使人喪失戰鬥能力。從而，扣案空氣槍2支，確
    實均具有殺傷力，為槍砲彈藥刀械管制條例所規定之空氣槍
    ，屬未經主管機關許可，不得持有之管制物品，堪以認定。
(三)綜上，本件事證明確，被告前開犯行堪以認定，應予依法論
    科。
三、論罪科刑
(一)按被告犯罪後，槍砲彈藥刀械管制條例已於109年6月10日修
    正公布，同年月12日施行，修正前第8條第1項原規定：「未
    經許可，製造、販賣或運輸鋼筆槍、瓦斯槍、麻醉槍、獵槍
    、空氣槍或第4條第1項第1款所定其他可發射金屬或子彈具
    有殺傷力之各式槍砲者，處無期徒刑或5年以上有期徒刑，
    併科新臺幣1千萬元以下罰金。」而修正後第8條第1項規定
    ：「未經許可，製造、販賣或運輸制式或非制式鋼筆槍、瓦
    斯槍、麻醉槍、獵槍、空氣槍或第四條第一項第一款所定其
    他可發射金屬或子彈具有殺傷力之各式槍砲者，處無期徒刑
    或5年以上有期徒刑，併科新臺幣1千萬元以下罰金。」增列
    「制式或非制式」等文字，依內政部提案修正所列理由為：
    「鑒於現行查獲具殺傷力之違法槍枝，多屬非制式槍枝，可
    遠距離致人死傷且殺傷力不亞於制式槍枝，對人民生命、身
    體、自由及財產法益之危害，實與制式槍枝無異。另因非制
    式槍枝之取得成本遠低於購買制式槍枝，且製造技術門檻不
    高、網路取得改造資訊容易，導致非制式槍枝氾濫情形嚴重
    ，若區分制式與否而分別適用第7條或第8條處罰，將使不法
    分子傾向使用非制式槍砲從事不法行為，以規避第7條較重
    之刑責，無異加深不法分子大量使用非制式槍砲之誘因，爰
    為有效遏止持非制式槍砲進行犯罪情形，非制式槍砲與制式
    槍砲罪責確有一致之必要。」本件所涉之空氣槍於修正前後
    均為第8條第1項所定之空氣槍，比較後之結果，修正後之規
    定並無較有利於被告，依刑法第2條第1項前段之規定，應適
    用行為時之法律。
(二)核被告所為，均係犯修正前槍砲彈藥刀械管制條例第8條第1
    項之非法製造空氣槍罪。被告製造後持有空氣槍之低度行為
    ，為其製造之高度行為所吸收，不另論罪。被告於不同期間
    ，分別購買零件進而製造附表編號1、2所示2支空氣長槍，
    犯意各別，行為互殊，應分論併罰。
(三)刑之減輕事由：
 1、被告雖未經許可製造扣案之空氣槍2支，惟其係自願同意警
    員至其任職之工廠搜索而扣得上開槍枝，且查無被告將空氣
    槍攜帶外出或持以犯罪，對於社會治安之危害程度有別；被
    告亦自陳其僅持有扣案空氣槍試射瓶罐等語，並未查獲被告
    有何擁槍自重之情形，對他人生命、身體、自由、財產等法
    益之危害程度非高，足認被告犯罪情節與第8條第1項揭示之
    危險性相比，尚屬輕微，爰依修正前槍砲彈藥刀械管制條例
    第8條第6項之規定，均減輕其刑。
 2、按刑之量定，為求個案裁判之妥當性，法律固賦予法院裁量
    權，但此項裁量權之行使，除應依刑法第57條規定，審酌行
    為人及其行為等一切情狀，為整體之評價，並應顧及比例原
    則與平等原則，使罪刑均衡，輕重得宜，以契合社會之法律
    感情。又有無刑法第59條酌減其刑之適用，應就被告犯罪行
    為時之情狀為整體觀察。而是否酌量減輕其刑，係裁判上之
    減輕，必以犯罪之情狀可憫恕，認為宣告法定最低度之刑猶
    嫌過重者，始有其適用；如別有法定減輕之事由，應先依法
    定減輕事由減輕其刑後，科以最低刑度，猶嫌過重時，始得
    為之。本案被告所犯修正前槍砲彈藥刀械管制條例第8條第1
    項之罪，其法定最輕本刑為5年以上有期徒刑，經依同條第6
    項之規定減輕其刑後，其法定最低刑度為2年6月以上有期徒
    刑，必須考量科以此最低刑度，猶嫌過重時，始得再依刑法
    第59條規定酌減其刑。查被告固有前述情可憫恕之事由，但
    本案需考量被告僅購買玩具槍零件，即先後製造2支槍枝，
    且殺傷力分別達64.0焦耳/平方公分、136.4焦耳/平方公分
    ，均高出具有殺傷力之判斷標準20焦耳/平方公分甚多。法
    院於量刑時，應將行為人所製造槍枝之殺傷力及對公眾可能
    產生之潛在威脅列入考慮，因而認為本案經依槍砲彈藥刀械
    管制條例第8條第6項之規定減輕刑度後，已無情輕法重之問
    題，本案並無適用刑法第59條遞減輕其刑度之餘地，辯護人
    主張應再依此減輕其刑，尚難准許。
 3、刑法上所謂自首，乃犯人在犯罪未發覺前，向該管公務員自
    行申告犯罪事實而受裁判之謂。所謂「發覺」，固非以有偵
    查犯罪權限之機關或人員確知其人犯罪無誤為必要，而於對
    其發生嫌疑時，即得謂為已發覺，但此項對犯人之嫌疑，仍
    須有確切之根據得合理之可疑者，始足當之，若單純主觀上
    之懷疑，要不得謂已發生嫌疑。至如何判斷「有確切之根據
    得合理之可疑」與「單純主觀上之懷疑」，主要區別在於有
    偵查犯罪權限之機關或人員能否依憑現有尤其是客觀性之證
    據，在行為人與具體案件之間建立直接、明確及緊密之關聯
    ，使行為人犯案之可能性提高至被確定為「犯罪嫌疑人」之
    程度。倘有偵查犯罪權限之機關或人員由各方尋得之現場跡
    證（如贓物、作案工具、血跡等檢體）、目擊證人等客觀性
    證據已可直接指向特定行為人犯案，足以構建其與具體案件
    間直接、明確及緊密之關聯，使行為人具有較其他排查對象
    具有更高之作案嫌疑，此時即可認「有確切之根據得合理之
    可疑」將行為人提昇為「犯罪嫌疑人」，即應認其犯罪已被
    「發覺」（最高法院108年度台上字第3146號刑事判決參照
    ）。本案係檢察官依據被告上網購買喇叭彈等與空氣槍相關
    之零件或配件，並依據警員先前查獲他案件扣案槍枝之動能
    進行推算，而認定被告有犯罪嫌疑，並據此向本院申請搜索
    票獲准，此有108年度聲搜字第1133號卷宗資料可查，足見
    本件被告於遭搜索前，其犯罪已經偵查機關發覺，縱然警員
    持搜索票至被告住處未搜得相關物品，係被告帶同警員前往
    空氣槍置放處之○○公司方扣得附表所示之物，被告此部分犯
    後態度良好，可列入量刑參考，但無礙於被告之犯罪已被發
    覺之事實，故本件尚無從認定被告自首而合於槍砲彈藥刀械
    管制條例第18條第1項之規定，附此敘明。
(四)爰以行為人之責任為基礎，審酌被告並無前科，素行良好，
    且坦承犯行，犯後態度亦佳；惟其所製造而遭扣案之2支空
    氣槍，殺傷力均甚高，雖查無被告持以攜帶外出或犯罪之舉
    ，但若不慎流出或遭非法使用，對社會大眾存在不可知的威
    脅；暨考量被告因好奇而製造扣案空氣槍之犯罪目的、其犯
    罪手段、各該空氣槍之殺傷力有別、被告智識程度與家庭經
    濟狀況等一切情狀，各量處如主文所示之刑，並就罰金部分
    諭知如易服勞役之折算標準，及定應執行之刑及罰金如易服
    勞役之折算標準。
四、至於辯護人另行請求給予緩刑之宣告部分，因本案宣告刑均
    已逾2年，不符合刑法第74條第1項之緩刑要件，自無從給予
    緩刑之諭知。
五、扣案如附表編號1、2所示具有殺傷力空氣槍2支，俱屬違禁
    物，不問屬於犯人與否，應依刑法第38條第1項規定，宣告
    沒收。另附表編號3至5所示零件、工具等物件，雖非違禁物
    ，然可供附表編號1、2所示扣案空氣槍使用，與本件被告所
    犯製造空氣槍罪具有密切關聯性，屬供犯本罪所用之物，且
    均為被告所有，業據被告供承在卷，爰依刑法第38條第2項
    前段規定宣告沒收。
據上論斷，應依刑事訴訟法第299條第1項前段，修正前槍砲彈藥
刀械管制條例第8條第1項、第6項，刑法第2條第1項前段、第11
條、第42條第3項前段、第51條第5款、第7款、第38條第1項、第
2項前段，判決如主文。
本案經檢察官林芬芳提起公訴，檢察官朱健福、林子翔到庭執行
職務。
中　　華　　民　　國　 109　　年　　9 　　月　　30　　日
                  刑事第二庭    審判長法官  葉明松
                                法      官  王祥豪
                                法      官  張佳燉
以上正本證明與原本無異。
如不服本判決應於收受判決後20日內向本院提出上訴書狀，並應
敘述具體理由。其未敘述上訴理由者，應於上訴期間屆滿後20日
內向本院補提理由書(均須按他造當事人之人數附繕本)「切勿逕
送上級法院」。
中　　華　　民　　國　 109　　年　　9 　　月　　30　　日
                                書  記  官  楊憶欣

論罪法條：
修正前槍砲彈藥刀械管制條例第8條第1項、第6項
未經許可，製造、販賣或運輸鋼筆槍、瓦斯槍、麻醉槍、獵槍、
空氣槍或第4條第1項第1款所定其他可發射金屬或子彈具有殺傷
力之各式槍砲者，處無期徒刑或5年以上有期徒刑，併科新臺幣1
千萬元以下罰金。
犯第1項、第2項或第4項有關空氣槍之罪，其情節輕微者，得減
輕其刑。

附表：

編號 名稱 數量 備註  1 非制式長槍（口徑6MM） 1支 即犯罪事實一(一)部分，槍枝管制編號：0000000000號  2 非制式長槍（口徑5.5MM） 1支 即犯罪事實一(二)部分，槍枝管制編號：0000000000號  3 銅色鋼珠彈 1包 金屬彈丸  4 喇叭彈 6盒 口徑5.5MM  5 打氣筒 1個